臺灣彰化地方法院北斗簡易庭民事判決
110年度斗簡字第309號
原      告  張靖涵  
被      告  盧冠銘  
            盧惠卿  
上列當事人間因傷害等案件(110年度簡字第783號)，原告提起刑
事附帶民事訴訟請求損害賠償，經本院刑事庭以110年度簡附民
字第35號裁定移送前來，本院於民國110年11月30日言詞辯論終
結，判決如下：
    主  文
被告應連帶給付原告新臺幣參萬零捌元，及被告甲○○自民國一一
○年四月三十日起、被告乙○○自民國一一○年四月十七日起，均至
清償日止，按年息百分之五計算之利息。
原告其餘之訴駁回。
本判決第一項得假執行。但被告如以新臺幣參萬零捌元為原告預
供擔保，得免為假執行。
    事實及理由
一、被告甲○○於原告起訴時，原為未滿20歲之未成年人，而由其
    法定代理人代理為訴訟行為。嗣於訴訟繫屬中，被告甲○○已
    成年取得訴訟能力，其法定代理人之法定代理權亦因而消滅
    。因本件兩造迄未聲明由上開被告甲○○本人承受訴訟，爰由
    本院依職權裁定命被告甲○○應由本人承受訴訟，續行本件訴
    訟程序。
二、原告主張：
　　㈠被告甲○○同母異父之姊即訴外人李亞珊與訴外人石武松原
    為男女朋友，李亞珊因與石武松間有感情糾紛，被告甲○○與
    母親即被告乙○○遂於民國109年3月22日凌晨1時52分許，夥
    同訴外人劉家豐、張桓瑜、温煜平及另6名友人，前往石武
    松當時位於彰化縣○○鎮○○路000號2樓之工作處所，在場之原
    告見有10餘人抵達該處所，欲持其所有之Samsung Galaxy A
    7手機（下稱系爭手機）報警，被告甲○○見狀，竟於同日凌
    晨1時55分許，與1名戴著白色口罩的男子及1名手持棒球棍
    的男子共同基於妨害人行使權利之犯意聯絡，由戴白色口罩
    的男子架住原告，持棒球棍的男子出手拉住原告，被告甲○○
    則出手強取原告握在手上的系爭手機，以此強暴之方式，妨
    害原告使用系爭手機報警之權利。於同日接近凌晨2時許，
    被告甲○○另基於毀損他人物品之犯意，將原告系爭手機丟擲
    在上址處所後方空地，致系爭手機破裂損壞而無法使用，致
    生損害於原告。
　㈡原告因本件事故，受有下列損害：
  ⒈系爭手機部分：原告所有之系爭手機因被告甲○○毀損而無法
    使用，受有損害新臺幣(下同)10,990元。
　⒉不能工作損失：原告因本件事故而不能工作，受有損害454,2
    00元。
  ⒊精神慰撫金：原告因本件事故受有精神上損害300,000元。
  ⒋上開金額合計765,190 元，原告請求被告甲○○應給付765,190
    元；又被告甲○○行為時係未成年人，其法定代理人即被告乙
    ○○應負連帶賠償責任。
  ㈢爰依侵權行為法律關係提起本件訴訟。並聲明：被告應連帶
    給付原告765,190元，及自刑事附帶民事訴訟起訴狀繕本送
    達翌日起至清償日止，按年息5%計算之利息。
三、被告則以：伊願賠償系爭手機折舊後之5,869元。另原告所
    請不能工作之損失與本件事故無因果關係。又原告所請慰撫
    金過高。對於刑事判決沒有意見等語。並聲明：原告之訴駁
    回。
四、本院之判斷：
  ㈠原告主張被告甲○○於前揭時、地對其為強制、毀損等行為，
    造成原告受有上開損害等情，經本院刑事庭調查證據審認結
    果，認定被告確有上開犯行，判處應執行拘役80日，如易科
    罰金，以1,000元折算1日，此有本院110年度簡字第783號刑
    事簡易判決可稽，被告對此罪刑，亦表示沒有意見，自堪信
    原告上開主張為真實。
  ㈡按因故意或過失，不法侵害他人之權利者，負損害賠償責任
    ；又不法侵害他人之身體、健康、名譽、自由、信用、隱私
    、貞操，或不法侵害其他人格法益而情節重大者，被害人雖
    非財產上之損害，亦得請求賠償相當之金額。民法第184條
    第1項前段、第195條第1項前段分別定有明文。被告甲○○既
    有上開故意不法侵害原告自由及財產之行為，則原告所受損
    害與被告甲○○之故意侵權行為間，自有因果關係，從而原告
    依前開規定，請求被告甲○○負損害賠償責任，於法自屬有據
    。
　㈢按因故意或過失，不法侵害他人之權利者，負損害賠償責任
    ；無行為能力人或限制行為能力人，不法侵害他人之權利者
    ，以行為時有識別能力為限，與其法定代理人連帶負損害賠
    償責任。行為時無識別能力者，由其法定代理人負損害賠償
    責任，民法第184條第1項前段、第187條第1項分別定有明文
    。查被告甲○○係90年4月間生，其為前開侵權行為時，為未
    滿20歲之未成年人，且其於為上開侵權行為時顯有識別能力
    ，而被告乙○○為其法定代理人，依上開規定，原告自得請求
    被告甲○○、乙○○負連帶損害賠償責任。  
  ㈣茲就原告請求被告賠償之項目、金額有無理由，分述如下：
  ⒈系爭手機部分：　
  ⑴按不法毀損他人之物者，被害人得請求賠償其物因毀損所減
    少之價額；不能回復原狀或回復顯有重大困難者，應以金錢
    賠償其損害，民法第196條、第215條分別定有明文。
  ⑵經查，原告主張其於被告甲○○上開毀損行為前1、2個月前購
    買系爭手機使用，但因被告甲○○毀損而損壞無法使用等情，
    而本院當庭勘驗系爭手機因螢幕破碎，機身破損嚴重而無法
    使用，而被告對系爭手機已毀損而無法使用一情表示沒有意
    見，可見系爭手機因損害嚴重，以修復方式回復原狀顯有重
    大困難，原告自得請求被告以金錢賠償其損害，而系爭手機
    於107年10月26日上市，售價既為10,990元，亦有手機查閱
    資料可按，原告雖得請求被告以金錢賠償其損害，惟應扣除
    系爭手機自出廠至本件事故發生時之折舊額。而依行政院所
    頒「固定資產耐用年數表」及「固定資產折舊率表」之規定
    ，系爭手機屬電子計算機及其周邊設備，耐用年數為3年，
    依定率遞減法每年折舊1000分之536。另依營利事業所得稅
    查核準則第95條第6項規定「固定資產提列折舊採用定率遞
    減法者，以1年為計算單位，其使用期間未滿1年者，按實際
    使用之月數相當於全年之比例計算之，不滿1月者，以月計
    」。原告自承系爭手機係於被告甲○○上開毀損行為前1、2個
    月前購買，是系爭手機至事故發生時實際使用期間應為2月
    ，扣除此折舊後，原告自得請求系爭手機費用10,008元（詳
    如附表所示），是原告因系爭手機損壞請求被告連帶給付10
    ,008元，為有理由，應予准許，逾此範圍之請求，即屬無據
     
　⒉不能工作損失：
    原告主張因本件事故而無法工作，而損失454,200元並提出
    秀傳醫療財團法人彰濱秀傳紀念醫院診斷證明書為證一節，
    惟依上開秀傳醫療財團法人彰濱秀傳紀念醫院診斷證明書記
    載可見，原告是於110年4月9日前往就診，並主訴其於109年
    3月23日在工作處所遭攻擊而患有急性創傷後壓力疾患、輕
    鬱症、激躁性腸症後群併腹瀉，而無法工作，而經醫師評估
    建議在休養半年等語，是原告所稱其於109年3月23日在工作
    處所遭攻擊一情，與本件事故發生時間不同，況上開秀傳醫
    療財團法人彰濱秀傳紀念醫院診斷證明書並未記載原告所患
    急性創傷後壓力疾患、輕鬱症、激躁性腸症後群併腹瀉等症
    ，為本件事故所造成，是無法認定原告所患上開病症與本件
    事故有關，原告無法令被告負損害賠償責任。
　⒊精神慰撫金部分：
    按慰藉金之賠償須以人格權遭遇侵害，使精神上受有痛苦為
    必要，其核給之標準固與財產上損害之計算不同，然非不可
    斟酌雙方身分資力與加害程度，及其他各種情形核定相當之
    數額（最高法院51年台上字第223 號判例意旨參照）。被告
    甲○○既有上開故意不法侵害原告自由之行為，則原告精神上
    自受有相當程度之痛苦，是原告依據民法第184條第1項前段
    、第195條第1項規定請求被告賠償其非財產上之損害，即屬
    有據。本院審酌原告為高職畢業、無業、未婚、名下無財產
    ，被告甲○○為高中畢業、做工月薪2萬餘元、未婚、名下無
    財產，被告乙○○月薪2萬餘元、離婚、名下無財產等情，此
    經兩造自承在卷，以及被告甲○○不思以理性、和平之方式解
    決問題，竟對原告為上開強制犯行，所為並不可取，並考量
    兩造之身分、經濟狀況、原告所受損害之程度、精神痛苦等
    一切情狀後，認原告請求被告賠償之精神慰撫金，以20,000
    元為適當，原告逾此數額之請求，非有理由。
五、綜上所述，原告依侵權行為之法律關係請求被告連帶給付30
    ,008元，及被告甲○○自刑事附帶民事訴訟起訴狀繕本送達翌
    日即110年4月30日起，被告乙○○自刑事附帶民事訴訟起訴狀
    繕本送達翌日即110年4月17日起，均至清償日止，按年息5%
    計算之利息，為有理由，應予准許，逾此範圍之請求，即屬
    無據，應予駁回。
六、本件原告勝訴部分係依民事訴訟法第427條第2項第12款簡易
    程序所為被告敗訴之判決，依同法第389條第1項第3款規定
    ，應依職權宣告假執行。並依同法第392條第2項規定，依職
    權宣告被告如預供相當之擔保，得免為假執行。
七、本件事證已臻明確，兩造其餘之攻擊防禦方法及所提證據，
    於判決結果不生影響，爰不一一論述。
八、本件訴訟係原告提起刑事附帶民事訴訟，由本院刑事庭依刑
    事訴訟法第504條第1項規定移送前來，依同條第2項規定免
    繳納裁判費，且本院審理期間，亦未增加其他必要之訴訟費
    用，並無訴訟費用負擔問題，故無庸為訴訟費用負擔之諭知
    ，附此敘明。
中　　華　　民　　國　　110 　年　　12　　月　　14　　日
                  臺灣彰化地方法院北斗簡易庭
                          法  官  楊鑫忠
以上正本係照原本作成。
如對本判決不服提起上訴，應於送達後20日內，向本院提出上訴
狀並表明上訴理由（須按對造人數附繕本）。
中　　華　　民　　國　　110 　年　　12　　月　　14　　日
                          書記官  張清秀　　
    
附表
折舊時間           金額
第1年折舊值        10,990×0.536×(2/12)=982
第1年折舊後價值    10,990-982=10,008